臺灣屏東地方法院刑事判決　　　　　　　99年度訴字第1402號
公　訴　人　臺灣屏東地方法院檢察署檢察官
被　　　告　張朝勝
上列被告因違反毒品危害防制條例案件，經檢察官提起公訴（99
年度毒偵字第2375號），嗣因被告就被訴事實為有罪之陳述，經
告知簡式審判程序之旨，並聽取當事人之意見後，本院合議庭裁
定改由受命法官獨任依簡式審判程序進行，判決如下：
    主  文
張朝勝施用第一級毒品，累犯，處有期徒刑壹年貳月，扣案注射
針筒支沒收。
    事  實
一、張朝勝於民國89年間因施用毒品案件，經本院裁定送觀察、
    勒戒後，認有繼續施用毒品之傾向，再經本院裁定令入戒治
    處所施以強制戒治，因其戒治成效經評定為合格，而於89年
    8 月1 日停止戒治並付保護管束，嗣經本院裁定撤銷停止戒
    治，並令入戒治處所施以強制戒治，已於90年6 月22日強制
    戒治期滿執行完畢。又於91年間因施用第一級毒品海洛因案
    件，經本院裁定令入戒治處所施以強制戒治，因其戒治成效
    經評定為合格，於92年7 月17日停止戒治並付保護管束，嗣
    於92年10月2 日經本院裁定撤銷停止戒治，並令入戒治處所
    施以強制戒治，已於93年1 月9 日因法律修正報結，而該次
    施用毒品犯行，則經本院以92年度訴字第63號判決處有期徒
    刑1 年確定後；復於92年間因施用毒品案件，經臺灣高等法
    院高雄分院判處有期徒刑1 年6 月、1 年，並定應執行刑為
    有期徒刑2 年4 月，上訴後經最高法院判決上訴駁回確定，
    嗣經臺灣高等法院高雄分院裁定減刑，並定其應執行刑為執
    行有期徒刑1 年2 月確定，上揭各罪經接續執行，至96年7
    月16日執行完畢出監。再於96、97年間因施用毒品案件，分
    別經臺灣桃園地方法院判處應執行有期徒刑1 年3 月、本院
    判處有期徒刑1 年確定，並經本院定其應執行有期徒刑2 年
    2 月確定，於99年7 月31日縮刑期滿執行完畢。詎猶不知悔
    改，明知海洛因屬第一級毒品，不得持有及施用，仍基於施
    用第一級毒品之犯意，於99年9 月28日下午5 時許，在屏東
    縣恆春鎮○○路54號居所附近之草叢，以將海洛因加水置於
    針筒後注入體內之方式，施用第一級毒品海洛因1 次。嗣於
    同年月29日下午2 時50分許，在上開居所內，為警持搜索票
    搜索時而查獲，並扣得注射針筒3 支。復徵得其同意後採尿
    送驗，檢出海洛因代謝後之嗎啡陽性反應，始知悉上情。
二、案經屏東縣政府警察局恆春分局報告臺灣屏東地方法院檢察
    署檢察官偵查起訴。
    理  由
一、本件被告張朝勝所犯係死刑、無期徒刑、最輕本刑為3 年以
    上有期徒刑以外之罪，其於準備程序中就被訴事實為有罪之
    陳述，經本院告知簡式審判程序之旨，並聽取公訴人及被告
    意見後，合議庭裁定由受命法官獨任進行簡式審判程序，合
    先敘明。
二、訊據被告張朝勝對於上揭時、地，施用第一級毒品之事實，
    坦承不諱；而被告為警查獲所採之尿液檢體，經送台灣檢驗
    科技股份有限公司以酵素免疫法及氣相層析質譜法檢驗結果
    ，呈現可待因及嗎啡陽性反應，此有台灣檢驗科技股份有限
    公司99年10月20日濫用藥物尿液檢驗報告（見台灣屏東地方
    法院檢察署99年度毒偵字第2375號卷第20頁）暨屏東縣政府
    警察局恆春分局毒品案件代號與真實姓名對照表（代號：恆
    警分第000000000 號）、扣押物品目錄表各1 份、毒品初步
    檢驗報告表2 張及現場照片2 張（以上見警第17頁、第19
    至21頁、第24頁）附卷可稽，是被告施用第一級毒品之犯行
    ，堪以認定，應予依法論科。
三、按毒品危害防制條例於92年7 月9 日修正公布，自93年1 月
    9 日施行，其中第20條、第23條將施用毒品之刑事處遇程序
    區分為「初犯」、「5 年內再犯」、「5 年後再犯」。依其
    立法理由之說明：「初犯」，經觀察、勒戒或強制戒治，應
    為不起訴處分或不付審理之裁定；經觀察、勒戒或強制戒治
    執行完畢釋放後，「5 年內再犯」者，因其再犯率甚高，原
    實施之觀察、勒戒及強制戒治既已無法收其實效，爰依法追
    訴或裁定交付審理。至於經觀察、勒戒或強制戒治執行完畢
    釋放，「5 年後再犯」者，前所實施之觀察、勒戒或強制戒
    治已足以遮斷其施用毒品之毒癮，為期自新及協助其斷除毒
    癮，仍用「初犯」規定，先經觀察、勒戒或強制戒治之程序
    。從而，依修正後之規定，祇於「初犯」及「5 年後再犯」
    2 種情形，有其追訴條件之限制，即須於初犯經觀察、勒戒
    或強制戒治釋放後，5 年內均無施用毒品之行為，始能認其
    前所實施之觀察、勒戒或強制戒治已足遮斷毒癮，而得於5
    年後再犯時，再予適用初犯之規定，重行觀察、勒戒等程序
    。倘5 年內已經再犯，經依法再為保安處分或追訴處罰，縱
    其第3 次（或第3 次以上）施用毒品之時間，在初犯之保安
    處分執行完畢釋放5 年以後，即與「5 年後再犯」之情形有
    別，且因已於「5 年內再犯」，顯見其再犯率甚高，原實施
    觀察、勒戒或強制戒治，已無法收其實效，自無再經觀察、
    勒戒及強制戒治之必要，應由檢察官逕行起訴，始符新法修
    正之本旨（最高法院97年第5 次刑事庭會議決議、97年度台
    非字第540 號判決參照）。查本案被告前因施用毒品案件，
    經法院裁定令入戒治處所施以強制戒治，於執行完畢後5 年
    內再犯施用毒品罪，復經強制戒治、追訴及判處罪刑確定等
    情，有臺灣高等法院被告前案紀錄表在卷可稽，是本案被告
    所為施用毒品之犯行，距前開強制戒治執行完畢釋放雖已逾
    5 年，惟被告於上開強制戒治執行完畢後5 年內，既已再犯
    施用毒品罪，並經強制戒治、追訴、處罰，揆諸前揭說明，
    其本次犯行即與毒品危害防制條例第20條第3 項所稱之「5
    年後再犯」有別，是公訴人依法追訴，於法並無不合，本院
    自應依法論科。
四、核被告所為，係犯毒品危害防制條例第10條第1 項之施用第
    一級毒品罪。被告持有第一級毒品後進而施用，其持有之低
    度行為應為施用之高度行為所吸收，故不另論其持有毒品罪
    。又被告前有如上揭犯罪事實欄所載論罪科刑及執行完畢之
    紀錄，此有臺灣高等法院被告前案紀錄表1 份在卷可佐，是
    被告於有期徒刑執行完畢後，5 年內故意再犯本件有期徒刑
    以上之罪，為累犯，應依法加重其刑。本院審酌被告施用毒
    品，足以戕害其身心，滋生其他犯罪，惡化治安，嚴重損及
    公益，且被告前曾犯有施用毒品，復經觀察勒戒、強制戒治
    及徒刑執行完畢，其竟再為本件施用毒品犯行，顯見其不思
    悔改，自我控制能力亦顯不佳；惟另考量被告於犯後已能坦
    承犯行，兼衡其之犯罪動機、目的、智識程度等一切情狀，
    分別量處如主文所示之刑。扣案之注射針筒3 支，係供犯罪
    所用之物且屬被告所有，業據被告供承在卷，依刑法第38條
    第3 項、第1 項第2 款之規定宣告沒收。
據上論斷，應依刑事訴訟法第273 條之1 第1 項、第284 條之1
、第299 條第1 項前段，毒品危害防制條例第10條第1 項，刑法
第11條前段、第47條第1 項、刑法第38條第3 項、第1 項第2 款
，判決如主文。
本案經檢察官潘國威到庭執行職務。
中    華    民    國  100     年    1     月    20    日
                  刑事第三庭    法  官  蕭筠蓉
以上正本證明與原本無異。
如不服本判決應於收受判決後10日內向本院提出上訴書狀，並應
敘述具體理由；其未敘述上訴理由者，應於上訴期間屆滿後20日
內向本院補提理由書（均須按他造當事人之人數附繕本）「切勿
逕送上級法院」。
中    華    民    國  100     年    1     月    20    日
                                書記官  張語恬
附錄法條：
毒品危害防制條例第10條
施用第一級毒品者，處6 月以上5 年以下有期徒刑。
施用第二級毒品者，處3 年以下有期徒刑。